臺灣屏東地方法院交通事件裁定　　　　100年度交聲字第176號
原處分機關　交通部公路總局高雄區監理所屏東監理站
法定代理人　高金木
異　議　人　洪祥鐘
即受處分人
上列受處分人因違反道路交通管理處罰條例事件，對於交通部公
路總局高雄區監理所屏東監理路於民國100 年4 月15日所為之處
分（原處分案號：屏監違字第裁82-VP0000000號），聲明異議，
本院裁定如下：
    主  文
異議駁回。
    理  由
一、原處分意旨略以：異議人即受處分人（下稱異議人）洪祥鐘
    所有之車牌號碼1902-JP 號自用一般小貨車於民國100 年2
    月17日15時25分許，行經屏187 線34公里處時，因有汽車駕
    駛人行車速度，超過規定之最高時速20公里以上未滿40公里
    之違規事實，為警拍照後逕行舉發，嗣原處分機關即交通部
    公路總局高雄區監理所屏東監理站認異議人所有之上開自用
    一般小貨車，違反道路交通管理處罰條例第40條之規定，裁
    處罰鍰新臺幣（下同）1,800 元，並依同條例第63條第1 項
    規定，記違規點數1 點等語。
二、聲明異議意旨略以：伊當時駕車行駛外車道，後方距伊車約
    5 公尺處也有一輛車，照常理而言，速度如此快，有人跟車
    這麼近嗎？又伊左前方內車道與伊同向也有一輛車，領前伊
    車約半個車身，或許是該車的超車與超速而引起的，況事後
    伊前往現場堪查，並無固定式照相機，而是人工機動的，更
    有可能造成誤判，為此聲明異議等語。
三、按「汽車駕駛人，行車速度，超過規定之最高時速，或低於
    規定之最低時速，除有第43條第1 項第2 款情形外，處1,20
    0 元以上2,400 元以下罰鍰」、「汽車駕駛人有道路交通管
    理處罰條例第40條之情形者，除依原條項處罰鍰外，並記違
    規點數1 點」、「本條例之處罰，受舉發違反道路交通管理
    事件之受處罰人，認為受舉發之違規行為應歸責他人者，應
    於舉發違反道路交通管理事件通知單應到案日期前，檢附相
    關證據及應歸責人相關證明文件，向處罰機關告知應歸責人
    ，處罰機關應另行通知應歸責人到案依法處理。逾期未依規
    定辦理者，仍依本條例各該違反條款規定處罰」道路交通管
    理處罰條例第40條、第63條第1 項第1 款及第85條第1 項，
    分別定有明文。經查，異議人所有之車牌號碼1902-JP 號自
    用一般小貨車於上揭時、地，有汽車駕駛人行車速度，超過
    規定之最高時速20公里以上未滿40公里之情，且亦未於期限
    內申辦移轉歸責手續，原處分機關即依道路交通管理處罰條
    例第85條第1 項規定而處罰汽車所有人等情，有違反道路交
    通管理事件裁決書、屏東縣政府警察局舉發違反道路交通管
    理事件通知單及舉發照片在卷可參，是異議人有前開交通違
    規行為，應可認定。
四、經查：
  (一)按度量衡法第5 條規定：「為確保交易安全、維護大眾安全
    健康及環境保護，主管機關得就供交易、證明、公務檢測、
    環境保護、公共安全、醫療衛生有關之度量衡器，指定為法
    定度量器。」故依度量衡器檢定檢查辦法第3 條第1 項第7
    款規定，公務檢測用雷達測速儀及公務檢測用雷射測速儀（
    光達式）為應經檢定之法定度量衡器。同辦法第18條亦規定
    檢定合格在使用中之度量衡器，應接受檢定機關（構）之定
    期或不定期檢查。是經列為法定度量器之測速設備裝置，並
    衡諸上開法令之意旨，與大眾有關之公務檢測儀器，理應經
    由國家專責機關檢定合格後加以使用，並定期檢測，方能昭
    得公信。觀之用以舉發本件之雷射測速儀，業經由經濟部標
    準檢驗局於99年6 月2 日檢定合格（檢定合格單號碼：MOGB
    0000000 ），檢定合格有效期限至100 年6 月30日止，此有
    經濟部標準檢驗局99年6 月3 日雷射測速儀檢定合格證書在
    卷可參，是該雷射測速儀尚在檢定合格有效期限內，故該雷
    達測速器之準確性及正確性應值得信賴，本件舉發員警對違
    規車輛之認定之正確性，要屬無疑，合先敘明。
  (二)本件係由警員於執行交通測速照相稽查勤務時，以檢定合格
    之移動式雷射測速器攝像而攝得照片，該雷射測速器為自動
    拍照機器，係以雷射光束瞄準同時於車道行駛車輛中之單一
    目標車進行偵測，偵測時不受其他車道上行駛中之車輛干擾
    及當時道路車流量之影響；又一經感應超速即瞬間拍照取證
    ，僅對準一車測速拍攝，一次只測一部車，以違規照片圖中
    十字中心點（舉發照片中所示四條紅線即為發射範圍）為測
    速車，若有超速車輛經過即予自動感應並拍照攝得一部車，
    即可確認該台車輛違規超速。本件採證照片中，異議人左前
    方雖另有一輛自小客車，惟經比對後，僅有異議人上揭所有
    車輛在雷射波發射範圍內，堪信異議人上揭所有車輛確有超
    速之違規情形。再者，觀諸卷附採證照片，其十字中心點位
    置，只有拍到車牌號碼號1902-JP 自用小貨車一部，別無其
    他車輛與之重疊相混淆，該採證照片清晰易辨，並清楚紀錄
    違規日期、時間、路段、速限及違規車輛之時速等資料，既
    係經由雷射照相測速系統之科學儀器所測定而拍得者，復無
    任何證據資料顯示該儀器所測得之數據有何失真或拍攝之角
    度有何失準等情事，堪信本件違規車輛應無誤測之可能。是
    故，異議人質疑可能是左前方自小客車超車或超速而導致誤
    認伊車輛超速，委無足採。至異議人以其後方另有一輛自小
    客車，距伊約5 公尺，於車速如此快之速度下，當無有人敢
    跟車這麼近，而質疑本件測速之準確性云云，惟本件測速器
    之準確性已如上述，而異議人質疑之該自小客車速度為何，
    無可查證，尚不得與異議人本件違規混為一談，併予敘明。
  (三)綜上所述，異議人既無法提出其他證據使人對上開違規事證
    產生合理懷疑，亦無法提出上開測速儀器所測得之數據有何
    錯誤之證明，自難以其空言之否認而推翻前開以科學方法嚴
    格取得之證據，是本件舉發照片所顯示之測速結果準確性應
    堪認定，本件事證明確，異議人有前揭違規行為堪予認定，
    原處分機關之裁罰，並無違法或失當之處，本件異議人之聲
    明異議，為無理由，應予駁回。
五、依道路交通事件處理辦法第18條，裁定如主文。
中    華    民    國    100     年     5    月  11    日
                    交通法庭      法  官  簡光昌
以上正本證明與原本無異。
如不服本裁定應於收受送達後5 日內向本院提出抗告書狀敘述抗
告之理由抗告於臺灣高等法院高雄分院。
中    華    民    國    100     年     5    月  11    日
                                書記官  林祥玉